【裁判字號】    98,訴,652
【裁判日期】    980331
【裁判案由】    毒品危害防制條例
【裁判全文】
臺灣板橋地方法院刑事判決               98年度訴字第652號
公  訴  人  臺灣板橋地方法院檢察署檢察官
被      告  甲○○
上列被告因毒品危害防制條例案件，經檢察官提起公訴（98年度
毒偵字第138號），本院依簡式審判程序判決如下：
    主  文
甲○○施用第一級毒品，累犯，處有期徒刑柒月。扣案海洛因壹
包驗餘淨重零點陸捌伍公克沒收銷燬之；上開海洛因之外包裝
袋壹只、注射針筒支、分裝匙壹支均沒收。又施用第二級毒品
，累犯，處有期徒刑月。有期徒刑部分應執行有期徒刑捌月。
    事  實
一、甲○○前因施用毒品案件，經臺灣彰化地方法院（下稱彰化
    地院）以89年度毒聲字第5921號裁定送觀察、勒戒後，認無
    繼續施用毒品之傾向，而於民國90年2 月6 日執行完畢釋放
    出所，並由臺灣彰化地方法院檢察署檢察官以89年度毒偵字
    第6120號為不起訴處分確定。惟其於上開觀察、勒戒執行完
    畢後五年內，復因於90年3 月某日起至同年6 月19日間連續
    施用第一級、第二級毒品案件，經彰化地院以90年度訴字第
    1260號刑事判決分別判處有期徒刑八月、四月，應執行有期
    徒刑十月確定；又因違反槍砲彈藥刀械管制條例案件，經臺
    灣高等法院臺中分院以91年度上訴字第390 號（起訴書誤載
    為「臺灣彰化地方法院」、「90年度訴字第1270號」）刑事
    判決判處有期徒刑一年四月確定；再因連續施用第一級、第
    二級毒品案件，經彰化地院以91年度訴字第1246號刑事判決
    分別判處有期徒刑八月、四月，應執行有期徒刑十一月確定
    ；上開五案經接續執行，嗣於93年10月6 日縮短刑期假釋出
    監，並付保護管束，惟其於保護管束期間內復犯連續施用第
    一級毒品案件，經臺灣臺中地方法院（下稱臺中地院）以94
    年度訴字第1727號刑事判決判處有期徒刑八月確定；又因搶
    奪案件，經彰化地院以95年度訴字第353 號刑事判決判處有
    期徒刑一年確定，上開二案後經彰化地院以96年度聲減字第
    1466號裁定各減其刑期二分之一，並定執行刑為有期徒刑九
    月確定。前揭假釋亦因此經撤銷，殘刑有期徒刑一年又二十
    三日與上開刑期接續執行後，嗣於96年10月9 日執行完畢。
二、詎甲○○仍未悛悔，復基於施用第一級毒品海洛因（下稱海
    洛因）及第二級毒品甲基安非他命（下稱甲基安非他命）之
    犯意，於97年12月20日凌晨零時許，在臺北縣永和市○○路
    ○段294 號「寶仕遊藝場」廁所內，以將海洛因粉末摻水稀
    釋後，再以針筒注入身體之方式，非法施用海洛因一次，及
    以將甲基安非他命粉末置入吸食器後，再點火燒烤使其產生
    煙霧後加以吸食之方式，非法施用甲基安非他命一次。嗣於
    97年12月20日凌晨零時10分許，在上址為警查獲，並扣得海
    洛因一包（驗餘淨重0.6385公克）、注射針筒三支及分裝匙
    一支等物。
三、案經臺北縣政府警察局永和分局報請臺灣板橋地方法院檢察
    署檢察官偵查起訴。
    理  由
一、本件被告甲○○所犯係死刑、無期徒刑、最輕本刑為三年以
    上有期徒刑以外之罪，其於準備程序中就被訴事實為有罪之
    陳述，經法官告知簡式審判程序之旨，並聽取公訴人及被告
    之意見後，本院業已於98年3 月25日依刑事訴訟法第273 條
    之1 第1 項之規定，合議裁定由受命法官獨任進行簡式審判
    程序，合先敘明。
二、前揭事實，業據被告於警詢、偵查及本院審理中均供承不諱
    ，而其於上開時、地為警查獲後所採尿液經送臺灣檢驗科技
    股份有限公司以EIA 酵素免疫分析法初步檢驗及以GC/MS 氣
    相層析質譜儀法確認檢驗結果，確均呈鴉片類（嗎啡、可待
    因）及甲基安非他命類陽性反應乙節，亦有該公司98年1 月
    8 日編號CH/2008/C0370 號濫用藥物檢驗報告、姓名代碼對
    照表各一紙附卷可稽，暨毒品海洛因一包、注射針筒三支及
    分裝匙一支扣案可資佐證。上開疑似毒品之白色粉末一包經
    送交通部民用航空局航空醫務中心鑑定結果，確實含有海洛
    因成分等情，復有該中心98年1 月17日航藥鑑字第0980166
    號毒品鑑定書一份在卷可按，被告之自白既有上開證據足資
    補強，應堪信為真實。據此，本案事證明確，被告犯行堪以
    認定。
三、按施用第一、二級毒品為犯罪行為，毒品危害防制條例第10
    條定有處罰明文。故施用第一、二級毒品者，依前揭規定本
    應科以刑罰。惟基於刑事政策，對合於一定條件之施用者，
    則依同條例第20條、第23條之規定，施以觀察、勒戒及強制
    戒治之保安處分。又毒品危害防制條例於92年7 月9 日修正
    公布，自93年1 月9 日施行，其中第20條、第23條將施用毒
    品之刑事處遇程序，區分為「初犯」及「五年內再犯」、「
    五年後再犯」。依其立法理由之說明：「初犯」，經觀察、
    勒戒或強制戒治後，應為不起訴處分或不付審理之裁定；經
    觀察、勒戒或強制戒治執行完畢釋放後，「五年內再犯」者
    ，因其再犯率甚高，原實施之觀察、勒戒及強制戒治既已無
    法收其實效，爰依法追訴或裁定交付審理。至於經觀察、勒
    戒或強制戒治執行完畢釋放後，「五年後再犯」者，前所實
    施之觀察、勒戒或強制戒治已足以遮斷其施用毒品之毒癮，
    為期自新及協助其斷除毒癮，仍適用「初犯」規定，先經觀
    察、勒戒或強制戒治之程序。從而依修正後之規定，僅限於
    「初犯」及「五年後再犯」二種情形，始應先經觀察、勒戒
    或強制戒治程序。倘被告於五年內已再犯，經依法追訴處罰
    ，縱其第三次（或第三次以上）再度施用毒品之時間，在初
    犯經觀察、勒戒或強制戒治執行完畢釋放五年以後，已不合
    於「五年後再犯」之規定，且因已於「五年內再犯」，顯見
    其再犯率甚高，原實施觀察、勒戒或強制戒治，已無法收其
    實效，即應依該條例第10條處罰，最高法院97年度第五次刑
    事庭會議決議意旨（討論事項二）可資參照。
四、經查被告前因施用毒品案件，經彰化地院以89年度毒聲字第
    5921號裁定送觀察、勒戒後，認無繼續施用毒品之傾向，而
    於90年2 月6 日執行完畢釋放出所，並由臺灣彰化地方法院
    檢察署檢察官以89年度毒偵字第6120號為不起訴處分確定。
    惟其於上開觀察、勒戒執行完畢後五年內，復因於90年3 月
    某日起至同年6 月19日間連續施用第一級、第二級毒品案件
    ，經彰化地院以90年度訴字第1260號刑事判決分別判處有期
    徒刑八月、四月，應執行有期徒刑十月確定等情，有上開判
    決書及臺灣高等法院被告前案紀錄表各一份在卷可按。被告
    既曾於因施用毒品案件而經觀察、勒戒執行完畢釋放後之五
    年內，再犯毒品危害防制條例第10條第1 項、第2 項之施用
    第一級、第二級毒品罪，並經法院判刑確定，揆諸前揭說明
    ，即屬「五年內再犯」之情形，顯見其再犯率甚高，原所實
    施之觀察、勒戒已無法收其實效，即應依上開條例第23條第
    2 項之規定逕予論罪科刑。
五、論罪科刑部分：
(一)按海洛因、甲基安非他命分別係毒品危害防制條例第2 條第
    2 項第1 款、第2 款所定之第一級、第二級毒品，故核被告
    所為，係犯上開條例第10條第1 項之施用第一級毒品罪及同
    條第2 項之施用第二級毒品罪。其施用前持有海洛因、甲基
    安非他命之行為，均為其施用之高度行為所吸收，而不另論
    罪。其所犯上開二罪間，犯意各別、行為互殊，應予分論併
    罰。
(二)被告前因連續施用第一級、第二級毒品案件，經彰化地院以
    90年度訴字第1260號刑事判決分別判處有期徒刑八月、四月
    ，應執行有期徒刑十月確定；又因違反槍砲彈藥刀械管制條
    例案件，經臺灣高等法院臺中分院以91年度上訴字第390 號
    刑事判決判處有期徒刑一年四月確定；再因連續施用第一級
    、第二級毒品案件，經彰化地院以91年度訴字第1246號刑事
    判決分別判處有期徒刑八月、四月，應執行有期徒刑十一月
    確定；上開五案經接續執行，嗣於93年10月6 日縮短刑期假
    釋出監，並付保護管束，惟其於保護管束期間內復犯連續施
    用第一級毒品案件，經臺灣臺中地院以94年度訴字第1727號
    刑事判決判處有期徒刑八月確定；又因搶奪案件，經彰化地
    院以95年度訴字第353 號刑事判決判處有期徒刑一年確定，
    上開二案後經彰化地院以96年度聲減字第1466號裁定各減其
    刑期二分之一，並定執行刑為有期徒刑九月確定。前揭假釋
    亦因此經撤銷，殘刑有期徒刑一年又二十三日與上開刑期接
    續執行後，嗣於96年10月9 日執行完畢乙節，有上開被告前
    案紀錄表一份在卷可按，其受有期徒刑執行完畢後五年內，
    故意再犯本件有期徒刑以上之各罪，皆為累犯，均應依刑法
    第47條第1 項之規定加重其刑。
(三)本院爰審酌被告前已有因施用毒品而經觀察、勒戒及論罪科
    刑之紀錄，業如上述，猶再犯本件施用毒品犯行，可徵其悔
    意不深，遠離毒品之意志薄弱，惟其施用毒品係自戕行為，
    對他人法益尚無具體危害，及其施用毒品之動機，暨犯罪後
    坦承犯行之態度、現已接受醫療院所治療毒癮（參見被告所
    提嘉義醫院診斷證明書一紙）等一切情狀，分別量處如主文
    所示之刑，並就有期徒刑部分定其應執行之刑，以資懲儆。
(四)扣案海洛因一包內之海洛因驗餘淨重0.6385公克係第一級毒
    品，不問屬於犯人與否，均應依毒品危害防制條例第18條第
    1 項前段規定宣告沒收銷燬之。至盛裝上開海洛因之外包裝
    袋一只，有防制毒品裸露、潮濕及便於攜帶之功能，與注射
    針筒三支、分裝匙一支，均係被告所有供犯本件施用毒品犯
    行所用之物，業據其供承在卷，爰均併依刑法第38條第1 項
    第2 款之規定沒收之。
據上論斷，應依刑事訴訟法第273 條之1 第1 項、第299 條第1
項前段，毒品危害防制條例第10條第1 項、第2 項、第18條第1
項前段，刑法第11條前段、第47條第1 項、第51條第5 款、第38
條第1 項第2 款，判決如主文。
本案經檢察官吳宗光到庭執行職務。
中    華    民    國    98    年    3     月    31    日
                  刑事第十三庭  法  官 張紹省
以上正本證明與原本無異。
如不服本判決應於送達後十日內向本院提出上訴狀。
                                書記官 周雅玲
中    華    民    國    98    年    3     月    31    日
附錄本案論罪科刑法條全文：
毒品危害防制條例第10條
施用第一級毒品者，處六月以上五年以下有期徒刑。
施用第二級毒品者，處三年以下有期徒刑。


司法院資訊處製作；財團法人民間司法改革基金會備份。
